【裁判字號】    97,訴,1663
【裁判日期】    970619
【裁判案由】    強盜
【裁判全文】
臺灣臺中地方法院刑事判決              97年度訴字第1663號
公  訴  人  臺灣臺中地方法院檢察署檢察官
被      告  丙○○
                    （現羈押於臺灣臺中看守所）
指定辯護人  本院公設辯護人乙○○
上列被告因強盜案件，經檢察官提起公訴（97年度偵字第8516號
），本院判決如下：
    主    文
丙○○犯加重強盜未遂罪，處有期徒刑年捌月。
    犯 罪 事 實
一、丙○○於民國97年4月5日凌晨0時59分許，戴著黑色半罩式
    安全帽及黑色口罩，騎乘其母親張茹名下之車牌號碼RM6-
    885號輕型機車，行經臺中市○區○○街與仁德街口時，見
    甲○○1人徒步獨行，因缺錢供平日開銷及購買毒品，竟意
    圖為自己不法之所有，持其所有客觀上足以危害他人生命、
    身體安全之兇器即長約15公分之水果刀1把（業據丙○○丟
    棄而未扣案），上前向甲○○大喊「搶劫！」，欲強盜甲○
    ○攜帶之手提包，甲○○見狀即加以反抗，雙方拉扯中，甲
    ○○持手提包將丙○○手中之水果刀打落後，旋即奔離現場
    ，詎丙○○為達其取財目的，撿起水果刀後，再騎乘上開機
    車自後追趕甲○○，俟攔截到甲○○後，即手持上開水果刀
    ，再度上前欲強盜甲○○之手提包，雙方發生拉扯之過程中
    ，丙○○即以上開水果刀割斷甲○○之手提包提帶及割傷甲
    ○○之右手，致甲○○受有右手前臂割傷病神經肌腱斷裂之
    傷害，以此強暴方式，至使甲○○不能抗拒，嗣因甲○○緊
    抓其手提包，並逃入騎樓內，丙○○見無法騎乘機車至騎樓
    內，始逃離現場，因而未能取財得逞。嗣經警調閱路口監視
    器後，發現丙○○涉嫌重大，於同日下午6時許，前往丙○
    ○位於臺中市○區○○里○○街72-1號5樓之2查訪後，見上
    開機車車身留有血跡，經詢問丙○○後坦承犯行因而查獲，
    並扣得丙○○作案當時所穿著之衣褲及黑色半罩式安全帽1
    頂。
二、案經臺中市警察局第三分局報請臺灣臺中地方法院檢察署檢
    察官偵查起訴。
    理    由
一、按被告以外之人（包括證人、鑑定人、告訴人、被害人及共
    同被告等）於審判外之陳述雖不符刑事訴訟法第159條之1至
    之4等4條之規定，而經當事人於審判程序同意作為證據，法
    院審酌該言詞陳述或書面陳述作成時之情況，認為適當者，
    亦得為證據；當事人、代理人或辯護人於法院調查證據時，
    知有刑事訴訟法第159條第1項不得為證據之情形，而未於言
    詞辯論終結前聲明異議者，視為有前項之同意，同法第159
    條之5定有明文。立法意旨在於傳聞證據未經當事人之反對
    詰問予以核實，原則上先予排除。惟若當事人已放棄反對詰
    問權，於審判程序中表明同意該等傳聞證據可作為證據；或
    於言詞辯論終結前未聲明異議，基於尊重當事人對傳聞證據
    之處分權，及證據資料愈豐富，愈有助於真實發見之理念，
    且強化言詞辯論主義，使訴訟程序得以順暢進行，上開傳聞
    證據亦均具有證據能力。本案被告、指定辯護人及公訴人於
    本院審理程序時就本院引用之後述證據，均未加爭執，且本
    院審酌證據作成之形式，均無瑕疵、與待證事實具有關聯性
    等情況，認為適當，應認得為證據，揆諸前開說明，就本案
    所引用之供述、書面證據均具有證據能力，合先敘明。
二、上揭犯罪事實，業據被告丙○○於警詢、偵查中及本院審理
    時均坦承不諱，核與證人即被害人甲○○證述及指述之被害
    情節相符；復有扣押物品目錄表1份、現場繪製圖1紙、監視
    錄影畫面照片1張、被告犯案當時所穿著之衣褲、安全帽之
    照片4張及被害人受有上開傷害之中山醫學大學附設醫院診
    斷證明書1紙等在卷可稽，足見被告之自白與事實相符，堪
    予採信。從而，本件事證明確，被告犯行洵堪認定，應依法
    論科。
三、按刑法第321條第1項第3款之攜帶兇器竊盜罪，係以行為人
    攜帶兇器竊盜為其加重條件，此所謂兇器，其種類並無限制
    ，凡客觀上足對人之生命、身體、安全構成威脅，具有危險
    性之兇器均屬之，且祇須行竊時攜帶此種具有危險性之兇器
    為已足，並不以攜帶之初有行兇之意圖為必要（最高法院79
    年台上字第5253號判例要旨可供參照）。查本件被告強盜被
    害人時所攜帶之水果刀1把，其刀身應係金屬材質之刀械，
    具有鋒利刀面以利切割，始足致被害人之右手受有上開傷害
    ，依常理在客觀上足以對人之生命、身體安全構成威脅，具
    有危險性，應屬兇器無訛。又按強盜罪所施用之強暴脅迫，
    須足使被害人喪失意思自由，並達於不能抗拒之程度，始足
    當之。至其是否已達於使人不能抗拒之程度，則應就客觀具
    體之情狀加以判斷；又強盜罪之強暴、脅迫，以所施用威嚇
    之程度，客觀上足以壓抑被害人之意思，至使不能抗拒為已
    足。至施用之威嚇手段，客觀上是否足以壓抑被害人之意思
    自由，應依一般人在同一情況下，其意思自由是否因此受壓
    制為斷，不以被害人之主觀意思為準；而強盜罪之強暴、脅
    迫，祇須抑壓被害人之抗拒或使被害人身體上、精神上處於
    不能抗拒之狀態為已足，其暴力縱未與被害人身體接觸，仍
    無礙於強盜罪責之成立；若當場對被害人施以強暴脅迫，達
    於不能抗拒之程度，即係強盜行為，不能再論以恐嚇取財罪
    名，至被害人有無抗拒，或行為人持以實施強暴脅迫之兇器
    是否取自被害人之處所，及行為後如何離去，均於其是否為
    強盜，不生影響。最高法院71年度台上字第1040號、87 年
    度台上字第3705號、89年度台上字第3035號、91年度台上字
    第2653號判決要旨可資參照。查被告於上開時、地，持上開
    水果刀對被害人強取財物，案發當時係於深夜凌晨時分，且
    被害人係路上之獨行婦女，深夜人跡稀少，乏人救援之際，
    突遭被告持刀以對，復因拉扯中遭水果刀割傷而造成右手受
    有上開傷害，對被害人之人身安全極具緊迫之危險，於客觀
    上業已達到使一般人在身體及心理上處於被壓制而不能抗拒
    之程度，是無論主觀上或客觀上，被告所為犯行，均足以達
    到強暴被害人至使不能抗拒之程度。被告攜帶兇器犯強盜罪
    ，有刑法第321條第1項第3款之情形，然未取財得逞，核係
    犯刑法第330條第1項、第2項之攜帶兇器強盜未遂罪，爰依
    刑法第25條第2項之規定，減輕其刑。爰審酌被告年輕力壯
    ，智識程度一般，僅因一時缺錢花用及購買毒品之動機，竟
    不謀正途牟利，而以持刀施暴力行為之方式，欲遂其強索他
    人財物之目的，持刀相向，較具危險性，並造成被害人受有
    上開傷害，造成被害人精神上恐懼，嚴重危害社會治安，惟
    念及被告犯後坦承上開犯行，並配合警方偵辦案件，顯見被
    告確有相當悔改之意，犯後態度尚佳，惟事後尚未與被害人
    達成和解等一切情狀，量處如主文所示之刑，以示懲儆。扣
    案之衣褲及黑色半罩式安全帽1頂，無非均係用以證明被告
    穿戴該些衣物強盜被害人之犯行，應僅係被告日常生活穿著
    之衣物及騎乘機車時必戴之安全帽，尚非供本件加重強盜犯
    罪所用之物，爰不予宣告沒收；至未扣案之水果刀1把，因
    被告供稱業已丟棄，為免日後執行之困難，爰均不併予宣告
    沒收，附此敘明。
據上論斷，應依刑事訴訟法第299條第1項前段，刑法第330條第1
項、第2項、第25條第2項，判決如主文。
中    華    民    國    97    年    6     月    19    日
                  刑事第十三庭  審判長法  官  李秋娟
                                      法  官  黃裕仁
                                      法  官  許月馨
上正本證明與原本無異。
如不服本判決，應於收受送達後10日內向本院提出上訴書狀（應
敘述具體理由並附繕本）。
上訴書狀如未敘述理由，應於上訴期間屆滿後20日內補提理由書
於本院。
                                      書記官  黃美雲
中    華    民    國    97    年    6     月    19    日
附錄論罪科刑法條
中華民國刑法第330條
犯強盜罪而有第321條第1項各款情形之一者，處7年以上有期徒
刑。
前項之未遂犯罰之。


司法院資訊處製作；財團法人民間司法改革基金會備份。
